Inventaris van het archief van de Commissie van Advies voor Volkenrechtelijke Vraagstukken, (1911) 1920-1940
Nationaal Archief, Den Haag
Ministerie van Buitenlandse Zaken: Commissie van Advies voor Volkenrechtelijke Vraagstukken [tot 30 juli 1920 Commissie van Voorbereiding voor de Derde Vredesconferentie]
Cie. Advies Volkenrechtelijke Vraagstukken
1911-1940
merendeel 1920-1940
Z21109
2.20 meter; 103 inventarisnummers.
Normale geschreven, getypte en gedrukte documenten, geen bijzondere handschriften.
Nationaal Archief, Den Haag
Commissie van Advies voor Volkenrechtelijke Vraagstukken
Het archief van het archief van de Commissie van Advies voor Volkenrechtelijke Vraagstukken (1911) 1920-1940 bestaat voornamelijk uit stukken aangaande het Volksbondverdrag en diverse vredesconferenties; o.a. de verdragen van Locarno en het Kellogg-verdrag. Tevens bevat het archief stukken m.b.t. arbitrage en codificatie, stukken betreffende de bestrijding van terrorisme, zeevaart en luchtoorlog aangelegenheden, en de Schelde kwestie. De archiefstukken bestaan o.a. uit uitgewerkte voorstellen, concepten en ontwerpen, notulen, rapportages en correspondentie.
Archiefvorming
Geschiedenis van de archiefvormer
Inleiding
In een schrijven van 14 juli 1911 nodigde de toenmalige minister van Buitenlandse Zaken De Marees van Swinderen een aantal deskundigen uit zitting te nemen in een commissie, die moest onderzoeken welke voorstellen Nederland zou kunnen indienen bij de Internationale Commissie belast met de opstelling van het definitieve program voor de Derde Vredesconferentie, bedoeld in het slot van de Acte Final der Tweede Haagse Conferentie (1907)
Archief Buitenlandse Zaken, Doss.Volkenbond (A-194/15), Ie Afd. No. 14294. Zie ook Van Karnebeek's brief (minuut in het handschrift van François) dd. 9 maart 1920 aan de toenmalige voorzitter van de Commissie, Mr. J.Limburg, Afd.JZ.,No.6218.
. Op 1 december d.a.v. werd de "Commissie van Voorbereiding voor de Derde Vredesconferentie" ten departemente geinstalleerd. Haar eerste voorzitter was de oud-minister van Buitenlandse Zaken W.H. De Beaufort. Leden waren de oud-raadadviseur Prof. Mr. T.M.C. Asser, de militaire deskundige J.C.C.Den Beer Portugael, de hoogleraar in het volkenrecht te Leiden Prof. Jhr. W.J.M.van Eysinga, de oudminister van Justitie Mr. J.A.Loeff en de vice-admiraal Jhr. J.A. Roëll. Mr. D.W.baron Van Heeckeren fungeerde als lid-secretaris,
Voor een lijst van de leden met data van op- en aftreding zie bijlage 2. Bovengenoemde personen maakten, m.u.v. van baron Van Heeckeren maar met de latere minister Van Karnebeek, ook deel uit van de Nederlandse delegatie bij de Vredesconferentie van 1907.
terwijl Mej.Mr. Lycklama a Nyeholt als adjunct-secretaresse optrad.
In de brief van 14 juli 1911 wordt opgemerkt, dat de commissie nièt het karakter bezat van een Staatscommissie. Zowel haar instelling als de benoeming en het ontslag van haar leden vonden plaats bij aanschrijving van deminister van Buitenlandse Zaken zonder meer. Haar taak bestond in het uitbrengen van advies en rapport over onderwerpen, die - zoals hierboven reeds is aangestipt - aanvankelijk alleen verband hielden met de organisatie van de niet doorgegane Derde Haagse Conferentie.
Van het uitbreken van de eerste wereldoorlog af tot in 1918 hebben de werkzaamheden klaarblijkelijk gerust. Daarna verlegde zich geleidelijk aan hun zwaartepunt. Van toen af verzochten de achtereenvolgens optredende ministers van Buitenlandse Zaken telkenmale bijzondere adviezen over zich voordoende zaken, zoals bijvoorbeeld het Peace Plan, alsmede de Volkenbond, zijn koppeling aan de Vredesverdragen en zijn activiteiten, enzovoorts. Bij beschikking van 30 juli 1920
Van Karnebeek aan voorzitter Loeff, met afschrift van de beschikking, op 30 juli 1920, Afd.JZ., No. 17557 (BZ,Doss.Volkenbond A-194/15).
bepaalde de minister Van Karnebeek, dat de naam van de commissie voortaan zou luiden: "Commissie van Advies voor volkenrechtelijke Vraagstukken". De commissie zelf had er op gewezen, dat het avisoriaal karakter behouden diende te blijven; daarom zal deze bijvoegelijke bepaling ditmaal in de formele benaming zijn opgenomen.
Bij zijn beschikking overwoog de minister, dat het "wenschelijk was den naam van Commissie van Voorbereiding voor de Derde Vredesconferentie in overeenstemming te brengen met het tegenwoordi karakter harer werkzaamheid".
In het departementsarchief loopt het nummer (A-194) waaronder de stukken van de Haagse Vredesconferentie zijn geclasseerd later dóór als het archief van de Volkenbondsstukken van het ministerie. Men heeft die lijn dus eenvoudigweg voor de commissie doorgetrokken.
In die tijd word de gedunde commissie ook met een vijftal nieuwe leden aangevuld.
Ook in de daarop volgende jaren maakte bedoeld karakter no onderwerp uit van overleg en meningsverschil. In ieder geval wie: Van Eysinga in 1924 de reeds eerder bij hem gerezen vraag op, "of niet méér voordeel van de commissie ware te trekken dan zoo deze enkel adviseert nopens kwesties, die zich opdoen op een gegeven moment. In zijn desbetreffende brief van 26 januari 1924 wilde het hem voorkomen, dat men er goed aan zou doen de vraagstukken op het gebied der vreedzame beslechting van internationale geschillen, der algemene arbitrage- en rechtspraakverdragen, alsmede de commissiën van onderzoek, die volgens hem op dat oogenblik alle nog even goed voorziening vroegen als in 1914", wederom systematisch ter hand te nemen. Deze taak zou overigens niet in de plaats moeten komen van het geven van advies over zich opdoende kwesties;zij zou daarnaast moeten staan.
De minister Van Karnebeek was evenwel in zijn brief van 8 februari 1924
Brief aan Van Eysinga (archief BZ A-194/15), No. 4549 van 1920.
van oordeel, dat "sedert de oprichting van den Volkenbond en de daarmede aanvaarde verplichtingen de bedoel de materie niet meer dat belang heeft, dat voorheen daaraan moes worden gegeven". ZE behield zich derhalve voor de taak der commissie zodanig te verstaan, dat "hare werkzaamheid ook nog - en eventueel op de eerste plaats - op andere problemen gericht zou kunnen zijn".
Aangezien dit standpunt niet met dat van Van Eysinga strookte, stelde deze zich toen niet beschikbaar voor het hemna het overlijden van Struycken aangeboden - presidium der commissie.
In maart 1928 gaf de minister Beelaarts van Blokland nog enige uitbreiding aan de commissie in verband met de opdracht tevens advies uit te brengen over de beantwoording van de vragen lijst, die was opgesteld door het voorbereidend comité voor de Tweede Conferentie betreffende de codificatie van het internationale recht
Brief aan Van Vollenhoven van 27 maart 1928 (Archief BZ A-194/15), Afdeling Volkenbondszaken, No.9537.
.
De archieven bestaan in de eerste plaats uit separate dossiers, met betrekking tot onderwerpen, die bij een collectief verzoek om advies ter bestudering waren voorgelegd. Daarop sluit aan een aantal dossiers over onderwerpen waaromtrent (van 1918 af) telkenmale afzonderlijk advies is gevraagd. Ook zijn er dossiers over onderwerpen waarover geen (eind) rapport is uitgebracht. Tenslotte zijn er ook omslagen met voorstellen van de secretaresse en met bescheiden, die op diverse verdere activitei ten van de commissie betrekking hebben, of samenhangende onderdelen daarvan bundelen (duplicaatnotulen etc.)
Het Londens archief (1940-1945) bevat aanvullende gegevens met betrekking tot de commissie onder de nummers JZ/G.A.8 (7,8,10,11).
De ten departemente ingekomen stukken van de commissie zijn verzameld in dossiers BZ A-194 (Commissie van Voorbereiding Derde Vredesconferentie) en A-194/15 (Commissie voor volkenrechtelijke vraagstukken).
Samenstelling van de commissie 1911-1940
De gegevens zijn getrokken uit het departementsdossier A-194/15 dat een zestal omslagen bevat met betrekking tot de onderwerpelijke commissie. Aangezien deze echter niet verder lopen dan tot ca. 1935 is voor later aangetreden leden volstaan met vermelding van hun verwelkoming in de vergadering (Notulen).
Alphabetische naamlijst met data op- en aftreden voor 1940
Voorzitters
W. H. de Beaufort (1911)
Mr. J.A. Loeffe (ca.1918?)
Prof. Mr. A.A.H. Struycken (7 februari 1919)
Mr. J. Limburg (6 maart 1924)
Leden
Anema, Prof. Mr. A Hoogleraar aan de V.U. te Amsterdam
25 februari 1924
Asbeck, Prof. Mr. C.M. baron Van Als nieuw lid verwelkomd in vergadering van 10 maart 1939
Asser, Prof. Mr. T.M.C. Oud-raadsadviseur Dept.van Buitenl.Zaken
11 juli 1911 (overleden in 1913)
Beaufort, Mr. H.W.de Oud-minister van Buitenlandse Zaken 1911
Beer Poortugael, Jhr. Mr. J.C.C.Den 1911 (overleden in 1913)
Beucker Andreae, Mr. W.C. Administrateur Dept.van Buitenlandse Zaken
10 april 1928
Cort van der Linden, Mr. P.W.A. Minister van Staat
8 februari 1919, verz.ontslag 20 maart 1922
Eysinga, Prof. Mr.Dr. W.J.M. van Hoogleraar aan de R.U. te Leiden
1911. Verzoekt ontslag 29 april 1926
Treedt weer als lid op op verzoek 10 april 1928 en verzoekt definitief ontslag op 22 november 1930 i.v.m. zijn benoeming als rechter in het Permanente Hof voor Internationale Justitie
François, Prof. Mr.Dr. J.P.A. Ref.,chef Afdeling Volkenbondszaken van het Dept. van Buitenlandse Zaken, buitengewoon hoogleraar aan de Handelshogeschool te Rotterdam.
22 april 1922
Hamel, Prof. Mr. J.A. van Oud-chef Jur.afdeling Volkenbondssecretariaat.
22 October 1929
Harberts, J. Luitenant Generaal
Verwelkomd als nieuw lid in vergadering van 10 april 1937
Heeckeren, Mr.D.W. baron Van (lid-secretaris)
1911
Kleintjes, Prof. Mr. Ph. Hoogleraar Gem. Univers. Amsterdam
10 april 1928; verz. ontslag 1 nov. 1935
Kosters, Mr. J. Raadsheer in de Hoge Raad der Nederlanden
10 april 1928
Limburg, Mr. J. Lid van de Raad van State. Gedelegeerde van Nederland bij de Volkenbond
17 maart 1920. Voorzitter 6 maart 1924; overleden 1940.
Loder, Mr. B.C.J. Raadsheer Hoge Raad der Nederlanden
7 februari 1919. Verz. ontslag 22 October 1921 wegens benoeming als lid van het Permanente Hof voor Internationale Justitie.
Loeff, Mr. J.A. Oud-minister van Justitie, Kamerlid
Louter, Prof. Mr.J.De Hoogleraar R.U. Utrecht
28 October 1913. Verz. ontslag 17 december 1921.
Lynden van Sandenburg, Mr. Dr. F.A.C. graaf Van Commissaris der Koningin in de provincie Utrecht.
22 april 1922. Verz.ontslag 29 maart 1928 wegens benoeming tot vice-president Raad van State
Munnekrede, P.J. Luit. Gen., lid Hoog Militair Gerechtshof
10 maart 1931 (vacature Van Oordt)
Oordt, H.L. Van Gen. Majoor.
29 februari 1913. Verz. ontslag 7 januari 1930.
Regout, Dr. R.H.W. Begroet als nieuw lid in de vergadering van 10 maart 1939
Röell, Jhr. J.A. Vice-admiraal
1911. Verz. ontslag 9 januari 1919
Rutgers, Prof. Mr. V.H. Hoogleraar V.U. Amsterdam, oudminister van OK&W.
22 October 1919
Struycken, Prof. Mr. A.A.H. Hoogleraar Amsterdam, Lid Raad van State
7 februari 1919 (overleden 1923)
Voorzitter 7 februari 1919
Surie, H.G. Kapt. Luit. ter zee, technisch adviseur Dept. van Defensie.
Telders, Prof. Dr. B.M. Hoogleraar Leiden, voorz.Liberale Staatspartij
Verwelkomd als nieuw lid in vergadering van 10 maart 1939
Verzijl, Prof. Mr.Dr. J.A.W. Hoogleraar R.U. Utrecht
25 april 1924
Visser, Mr. Dr.L.E. Raadsheer Hoge Raad der Nederlanden
22 april 1922
Vollenhoven, Prof. Mr. Dr. C. Van Hoogleraar Leiden
26 october 1913; Verz. ontslag 18 juni 1921. Weer als lid opgetreden 18 april 1928. Verz. definitief ontslag 11 october 1929.
Secretariaat
Van Heeckeren Van Kell, Mr. D.W. baron van lid-secretaris 1911
Lycklama à Nyeholt, Mej. Mr. Adj.-secretaresse 1911
secretaresse 22 april 1922
Mr. H. Fortuyn (Leiden, later Dordrecht) adj. Secr.
Mevr. C.A. Kluyver adj. Secr.
Mr. H.A. Helb adj. Secr.
Geschiedenis van het archiefbeheer
Het archief van de "Commissie van Advies voor Volkenrechtelijke Vraagstukken, 1911-1940" is in feite het archief van de "Commissie van Voorbereiding voor de Derde Vredesconferentie, 1912-1920", en pas vanaf laatstgenoemde datum het archief van de eerstgenoemde commissie.
De verwerving van het archief
Overbrenging van een overheidsarchief
Het archief is krachtens bepalingen van de Archiefwet overgebracht.
De verwerving van het archief
Het archief is krachtens bepalingen van de Archiefwet overgebracht.
Inhoud en structuur van het archief
2.05
Selectie en vernietiging
Alleen dubbelen zijn vernietigd.
Aanwijzingen voor de gebruiker
Openbaarheidsbeperkingen
Deels openbaar, deels beperkt openbaar (A). De beperking betreft bescheiden jonger dan 75 jaar. Ook voor publicatie is toestemming vereist.
Materiële beperkingen
In veel exemplaren zit het weer.
Aanvraaginstructie
Openbare archiefstukken kunnen online worden aangevraagd en gereserveerd. U kunt dit ook via de terminals in de studiezaal van het Nationaal Archief doen. Om te kunnen reserveren dient u de volgende stappen te volgen:
U maakt een profiel aan op www.gahetna.nl, en logt vervolgens in
Via de archiefinventaris (alleen de beschrijvingen met rode nummers) selecteert u het gewenste archiefstuk door op de knop 'Reserveren' te klikken
In het volgende scherm geeft u aan op welke dag u het archiefstuk wilt inzien
Indien u zich bevindt in de studiezaal en een tafelnummer heeft ontvangen kunt u dit nummer vermelden. Als u geen tafelnummer heeft kunt u tafelnummer 777 laten staan
Vervolgens bevestigt u uw reservering door deze te versturen.
Verwant materiaal
Beschikbaarheid van kopieën
Bijlagen
Concordans op inventaris Woltring
I 1, 2, 3
I R-1 4
I R-2 5
I R-3 6
I R-4 7 sensatieberichten
I R-4 8 kas der Haagsche Hoven
I R-3 9, 10 vast Hof
II R-4 11 arbitrageverdrag 1907
II R-4 13 wapendruk
II R-4 14, 15 invloed oorlog op recht
II R-4 16 zeeoorlog
II R-4 17 territoriale wateren
II R-4 18 mijnen
II R-4 19 technische herziening
III R-5 20
III R-6 21
III R-7 22, 23
IV R-8 24, 25
IV R-9 26, 27
IV R-10 26, 27
IV R-11 26, 27
V R-12 28
V R-12a 29
V R-13 30
VI R-14 31
VI R-15 32
VII R-16a 33
VII R-16b 34
VII R-17a 35
VII R-17b 36
VIII R-18 37
VIII R-19 38
VIII R-20 39
IX R-21 40
IX R-22 41
IX R-23 42
IX R-24 43
IX R-25 44
IX R-26 44
X R-27 45, 48
X R-30 45, 48
X R-28 46
X R-29 47
X R-35a 53
X R-35b 54
XI R-31 49
XI R-32 50
XI R-33 51
XI R-34 52
XI R-35c 55
XI R-36 56
XII R-37 57
XII R-38 57
XII R-39 58
XII R-40 59
XII R-41 59
XII R-42 60
XII R-43 60
XII R-45 60
XII R-44 61
XIII R-44c 62
XIII R-47 63
XIII R-48 64
XIII R-49 65, 66
XIV R-50 67
XIV R-51 68, 69
XV 70
XVI R-52 71
XVII 72, 73, 74, 75
XIX 76 t/m 92, 94 t/m 100
XX 76 t/m 92, 94 t/m 100
XXI 76 t/m 92, 94 t/m 100
XXII 76 t/m 92, 94 t/m 100
XXIII 76 t/m 92, 94 t/m 100
XXIV 93
XXV niet aangetroffen
Beschrijving van de series en archiefbestanddelen
- Stukken van algemene en bijzondere aard, I.
  - Lijsten, 1
    leden
    rapporten
    notulen
  - Diversen, [1912-1939]; 2
    personalia
    personalia 1912-1914 (1913)
    personalia 1918- (1918-1939)
    ledenlijst;adressen
    naam der commissie: Commissie van Advies voor Volkenrechtelijke Vraagstukken (was: Commissie van Voorbereiding voor de Derde Vredesconferentie) (1920)
    vacatiegeld en briefport 1919-1922
    afgegeven stukken; inlichtingen
    stukken aan de leden 1919-1936
    stukken aan departement 1935
    stukken aan Vereeniging voor Volkenbond en Vrede 1935
    verzoek van Nederlandsch Instituut voor Efficiency 1929
  - Opgave onderwerpen, [1912]; 3
    voorbereidende gegevens
    notulen 8 juni 1912
    rapport 4 juli 1912
    verzoek minister om uitgewerkte voorstellen 7 augustus 1912
  - Gewapende handelsvaartuigen, [1913-1914]; 4
    schrijven minister; verzoek om advies 8 mei 1913
    concept 6e sub-commissie
    opmerkingen generaal Van Oordt
    niet aangetroffen (R-1 4)
    Engelse verklaring in parlement 1913
    herzien concept 6e sub-commissie
    antwoord van de 6e sub-commissie
    notulen 7 februari 1914 p. 2
    concept-rapport 12 februari 1914
    notulen 13 februari 1914
    herzien concept: zie rapport
    notulen 6 maart 1914 p. 12
    rapport 18 maart 1914 bijlage 2: zie volledig rapport van 18 maart
  - Wettelijke regelingen noodig ten gevolge van tweede vredesconferentie, [1912-1913]; 5
    notulen 8 juni 1912 p. 11
    rapport 27 januari 1913
    antwoord van minister van 12 februari 1913
  - Uitgewerkte voorstellen le en 2e zending; voorbereiding en periodiek bijeenkomen vredesconferentie (reglement hierin opgenomen), [1912-1914]; 6
    punten aan departement; uittreksel verslag 2e vredesconferentie
    rapport 4 juli 1912 p. 6
    Russische commissie van voorbereiding 1912
    notulen 22 februari 1913 p. 2
    nota Van Vollenhoven 1 november 1913
    notulen 13 november 1913 p. 4
    overleg met minister 17 november 1913
    antwoord minister 21 november 1913
    notulen 21 november 1913 p. 1
    voorstel Van Vollenhoven, Van Heeckeren en Van Eysinga 10 december 1913
    notulen 19 december 1913 p. 1; 7 februari 1914 p. 16: zie dossier notulen notulen
    voorstel reglement Internationale Commissie
    notulen 6 maart 1914 p 14: zie dossier notulen
    rapport 28 maart 1914: zie volledig rapport bijlage 3
    ontwerp-verdrag Van Eysinga en Van Vollenhoven 1914
    notulen 23 april 1914 p. 8
    niet aangetroffen (R-3 19)
  - Uitgewerkte voorstellen 2e zending; sensatieberichten, [1913-1914]; 7
    notulen 19 december 1913 p. 2: zie dossier notulen
    niet aangetroffen (R-4 2)
    antwoord minister 31 december 1913
    concept 8e sub-commissie 24 februari 1914
    notulen 6 maart 1914: zie dossier notulen
    rapport 22 juni 1914 bijlage 11: zie volledig rapport
  - Uitgewerkte voorstellen 2e zending; bijlage 14, ontwerp-verdrag op een kas der Haagsche Hoven, [1914]; 8
    schrijven Prof. Van Vollenhoven 23 maart 1914
    notulen 30 maart 1914 p. 9
    concept van Prof. Van Vollenhoven
    notulen 23 april 1914 p. 11
    rapport 22 juni 1914 bijlage 14: zie volledig rapport
  - Uitgewerkte voorstellen; vast Hof, le lezing, [1912-1914]; 9
    notulen 8 juni 1912 p. 8
    rapport 4 juli 1912 p. 2
    notulen 22 februari 1913 p. 4
    notulen 13 november 1913 p. 1 en 5
    schrijven minister met aanwijzingen 19 november 1913
    concept le sub-commissie
    opmerkingen Van Eysinga februari 1914
    opmerkingen Van Vollenhoven februari 1914
    notulen 13 februari 1914 p 15, 22
    brief en memorandum Brown Scott januari 1914
    herzien concept le sub-commissie 25 februari 1914
    opmerkingen Van Vollenhoven 1 maart 1914
    notulen 6 maart 1914 p. 1
    drukproeven
    rapport 18 maart 1914 bijlage 1: zie volledig rapport
  - Uitgewerkte voorstellen; vast Hof, 2e lezing, [1914]; 10
    schrijven secretaris maart 1914, met bijlagen
    nota Van Eysinga en Van Vollenhoven 21 april 1914 (procesregelen)
    ontwerp rechtsmacht
    notulen 23 april 1914 p. 1 en 6
    2e rapport 22 juni 1914 bijlagen 2 en 3: zie volledig rapport
  - Uitgewerkte voorstellen 2e zending; wijziging en aanvulling arbitrageverdrag van 1907, [1912-1914]; 11
    opmerkingen Fransche Kamer over kosten arbitrage
    opgave wenschelijk geachte wijzigingen in arbitrageverdrag
    notulen 8 juni 1912 p. 8, 11, 12
    notulen 22 februari 1913 p. 2; notulen 21 november 1913 p. 1; notulen 13 februari 1914 p. 12: zie dossier notulen
    voorstel Van Vollenhoven 16 februari 1914
    schrijven secretaris 11 maart 1914
    notulen 6 maart 1914 p. 16: zie dossier notulen
    voorstel 1e en 5e sub-commissie 26 maart 1914
    niet aangetroffen (R-4 11)
    concept-rapport 8 april 1914
    drukproeven voor rapport; zie voor rapport 22 juni 1914: volledig rapport, bijlage 1
  - Uitgewerkte voorstellen 2e zending; modelverdrag (voor vreedzame beslechting), [1914]; 12
    voorstel Van Eysinga en Van Vollenhoven 5 maart 1914
    voorstel 1e en 5e sub-commissie 23 maart 1914
    notulen 30 maart 1914 p. 9: zie dossier notulen
    rapport 22 juni 1914: zie volledig rapport bijlage 16
  - Uitgewerkte voorstellen 2e zending; wapendruk, 3 voorstellen, [1912-1914]; 13
    notulen 8 juni 1912 p. 7
    circulaire en schrijven Algemeene Nederlandsche Bond "Vrede door Recht"
    nota Van Vollenhoven 4 november 1913
    notulen 13 november 1913 p. 2
    voorstel Van Vollenhoven 14 november 1913
    notulen 21 november 1913 p. 1: zie dossier notulen
    concept 7e sub-commissie 24 januari 1914
    notulen 13 februari 1914 p. 11
    concept commissie 19 februari 1914 met Fransche vertaling 1914
    voorstel Van Vollenhoven 1 maart 1914
    notulen 6 maart 1914 p. 15: zie dossier notulen
    notulen 9e sub-commissie 16 maart 1914
    concept Van Vollenhoven 23 maart 1914
    notulen 9e sub-commissie 27 maart 1914
    concept 9e sub-commissie 27 maart 1914
    rapport 22 juni 1914: zie volledig rapport bijlage 10
  - Uitgewerkte voorstellen 2e zending; invloed oorlog op recht (oorlogvoerende mogendheden en hun onderdanen), [1912-1913]; 14
    notulen 8 juni 1912 p. 6; notulen 4 juli 1912 p. 4
    schema voor verdrag Van Eysinga
    ontwerp 2e sub-commissie
    notulen 21 november 1913 p.4: zie dossier notulen
    notulen 27 november 1913 p. 1
    ontwerp 2e sub-commissie; 2e lezing
    notulen 19 december 1913 p. 13
    ontwerp-verdrag van commissie
    notulen 7 februari 1914: zie dossier notulen
    rapport 22 juni 1914: zie volledig rapport bijlage 4
  - Uitgewerkte voorstellen 2e zending; invloed oorlog op recht (oorlogvoerende mogendheden-onzijdige onderdanen), [1914]; 15
    notulen 8 juni 1912 p. 6; rapport 4 juli 1912 p. 4; notulen 21 november 1913 p. 4: zie dossier bijlage 4
    ontwerp 2e sub-commissie 24 maart 1914
    notulen 30 maart 1914 p.1
    niet aangetroffen (R-4 6)
    rapport 22 juni 1914: zie volledig rapport bijlage 5
  - Uitgewerkte voorstellen 2e zending; zeeoorlog, [1912-1914]; 16
    notulen 8 juni 1912 p. 2
    rapport 4 juli 1912 p. 5
    ontwerp 6e sub-commissie 29 oktober 1913
    notulen 27 november 1913 p. 4
    herzien ontwerp 6e sub-commissie
    notulen 19 december 1913 p. 12
    concept rapport commissie; Fransche vertaling
    Nederlandsche Memorie van Toelichting
    nota Roëll betreffende buitrecht februari 1914
    notulen 13 februari 1914 p. 15
    rapport 22 juni 1914: zie volledig rapport bijlage 6
  - Wijziging zeeonzijdigheidsverdrag; territoriale wateren, [1912-1913]; 17
    voorbereidende nota Van Eysinga: zie dossier rapport 4 juli 1912
    notulen 8 juni 1912 p.10; rapport 4 juli 1912 p. 5
    bepalingen betreffende territoriale zee in andere landen 1913
    concept 3e sub-commissie 1913
    notulen 13 november 1913: zie dossier notulen
    herzien concept 3e sub-commissie
    notulen 21 november 1913 p. 2: zie dossier notulen
    concept-rapport commissie
    rapport 22 juni 1914: zie volledig rapport bijlage 7
  - Uitgewerkte voorstellen 2e zending; mijnen, [1912-1914]; 18
    notulen 8 juni 1912 p. 9
    notulen 12 november 1913 p. 11: zie dossier notulen
    schrijven aan minister 17 november 1913
    antwoord van minister 21 november 1913
    notulen 21 november 1913 p. l: zie dossier notulen
    concept 6e sub-commissie januari 1914
    notulen 7 februari 1914 p. 6
    2e concept 6e sub-commissie 12 februari 1914
    notulen 13 februari 1914 p. 3
    3e concept 6e sub-commissie 21 februari 1914
    concept-rapport commissie 9 maart 1914
    rapport 22 juni 1914: zie volledig rapport bijlage 8
  - Uitgewerkte voorstellen 2e zending; technische herziening landoorlogverdrag en overige verdragen, [1912-1914]; 19
    nota's met opgave van punten van Van Eysinga en Lycklama à Nyeholt juni 1912
    niet aangetroffen (R-4 4)
    concept Van Eysinga-Lycklama 21 december 1912
    notulen 22 februari 1913 p. 5
    concept 5e sub-commissie, 1e reeks 15 augustus 1913
    notulen 27 november 1913 p. 10
    herzien concept 5e sub-commissie
    notulen 19 december 1913 p. 13: zie dossier notulen
    2e concept 5e sub-commissie 20 maart 1914; technische herziening 2e reeks, punten 1-17 van 1e reeks; speciale opgave betreffende landoorlogverdrag
    notulen 30 maart 1914 p. 5
    herzien concept landoorlog 6 april 1914
    herzien concept overige verdragen 9 april 1914
    concept-rapport (voor eindredactie)